【裁判字號】    94,簡上,204
【裁判日期】    950227
【裁判案由】    詐欺
【裁判全文】
臺灣板橋地方法院刑事判決             94年度簡上字第204號
上  訴  人  臺灣板橋地方法院檢察署檢察官
被      告  甲○○
上列上訴人因被告詐欺案件，不服本院九十三年度簡字第五三六
五號，中華民國九十四年二月二十三日第一審刑事簡易判決（聲
請簡易處刑案號：臺灣板橋地方法院檢察署九十三年度偵緝字第
一四五三號），提起上訴，本院判決如下：
    主  文
原判決撤銷。
甲○○幫助意圖為自己不法之所有，以詐術使人將本人之物交付
，處有期徒刑伍月，如易科罰金，以百元折算壹日。
    事  實
一、甲○○於民國九十一年七月十九日假釋出監，經濟拮据，急
    需款項，見中國時報刊登有高價收購銀行存簿之廣告，得知
    刊登廣告者收購存摺，竟基於縱若有人持以詐欺犯罪亦無違
    反其本意之幫助不確定故意，依廣告上之電話號碼撥打電話
    與年籍姓名不詳自稱「小張」之成年男子聯絡，將其於九十
    一年九月二日，在臺北縣板橋市○○路○段三二九號第一商
    業銀行華江分行開立帳號為00000000000號之活
    期儲蓄存款帳戶（同時尚交付於臺北縣板橋市○○路板橋郵
    局開立之活期儲蓄存款帳戶，但此部分無證據證明已供詐欺
    使用，附此記明）後，於取得提款卡之同日，即各以新台幣
    （下同）一千元之代價，將上開銀行帳戶之提款卡、存摺、
    開戶印章、身分證影本及密碼販售予該綽號「小張」之成年
    男子使用。「小張」取得上開提款卡及存摺後，基於詐欺之
    犯意，於九十一年九月二十日下午六時許撥打電話向乙○○
    佯稱為其高中同學「王智」，向乙○○索借一萬五千元，並
    要求將上開款項匯入上揭甲○○第一商業銀行華江分行之活
    期儲蓄存款帳戶內，乙○○誤信為真，而陷於錯誤，遂將上
    開款項如數匯入，嗣經乙○○向「王智」查證，方知受騙，
    經報警後通知第一商業銀行華江分行，將上揭帳戶列為警示
    帳戶。嗣於九十二年三月十日下午一時三十分許，甲○○前
    往第一商業銀行華江分行欲辦理變更印鑑手續時，經該行職
    員通報後為警查獲。
二、案經乙○○訴由臺北縣政府警察局海山分局移送臺灣板橋地
    方法院檢察署檢察官偵查起訴。
    理   由
一、被告甲○○對於上揭幫助詐欺犯行業於偵訊中自白不諱（見
    臺灣板橋地方法院檢察署九十三年度偵緝字第一四五三號偵
    查卷第八十二頁至八十四頁偵訊筆錄），核與告訴人乙○○
    於警詢時指訴及證人即第一銀行華江分行行員楊嘉蕙於警詢
    時之證述相符。復有帳號00000000000號、戶名
    為「甲○○」之第一商業銀行活期儲蓄存款存摺影本、印鑑
    卡影本、存款明細分類帳表及告訴人乙○○匯款一萬五千元
    之郵局自動櫃員機儲戶交易明細表（以上均影本）在卷可稽
    ，被告之自白與事實相符，被告犯行洵堪認定，應依法論科
    。
二、按刑法上之幫助犯，係對於犯罪與正犯有共同之認識，而以
    幫助之意思，對於正犯資以助力，而未參與實施犯罪之行為
    者而言，此有最高法院七十五年度台上字第一五○九號、八
    十四年度台上字第五九九八號、第六四七五號、八十八年度
    台上字第一二七○號判決足供參照。是以，如未參與實施犯
    罪構成要件之行為，且係出於幫助之意思提供助力，即屬幫
    助犯，而非共同正犯。本件被告基於幫助之犯意，提供上揭
    銀行帳戶存摺、金融卡、印章及密碼等資料予真實姓名年籍
    不詳綽號「小張」已成年之犯罪人員，再由真實姓名年籍不
    詳之已成年之犯罪人員，以詐術使乙○○陷於錯誤，而匯款
    至被告所提供之上揭銀行帳戶，再伺機由「車手」提領，無
    證據證明被告有參與詐欺犯行之構成要件行為。故核被告所
    為，係犯刑法第三十條第一項、第三百三十九條第一項之幫
    助詐欺取財罪。聲請意旨雖認被告所為係犯刑法三十條第一
    項、第三百四十條之幫助常業詐欺之罪嫌云云，惟按刑法上
    之常業犯，係以同一犯罪行為之意思反覆為之而成立，是行
    為人須有反覆從事某種行為之主觀意思，並以該項行為之所
    得供作日常生活給養所需之客觀事實表現，此亦有最高法院
    四十五年台上字第一一八八號判例足供參照；然依卷附之資
    料及證據，僅能證明真實姓名年籍不詳之成年人佯稱係告訴
    人之高中同學「王智」，向告訴人索借一萬五千元，致告訴
    人陷於錯誤，而匯款至被告所提供之帳戶等事實，除此之外
    無證據證明該真實姓名年籍不詳之成年人另有詐欺犯行，亦
    無其他證據足以證明其有恃該行為營生之客觀事實，自難論
    以常業犯，是本件又未緝獲正犯，依現存證據應僅能成立普
    通詐欺罪而非常業詐欺罪，聲請人認被告構成幫助常業詐欺
    等罪，尚有誤會，爰於社會基礎事實同一之範圍內，依刑事
    訴訟法第三百條之規定，變更起訴法條，且變更起訴法條為
    較輕之罪，無礙於被告防禦權之行使。另被告以幫助之意思
    ，為詐欺罪構成要件以外之行為，幫助他人犯上開詐欺之罪
    ，爰依刑法第三十條第二項之規定，按正犯之刑減輕之。
三、原審以被告犯行明確，依法論罪科刑，固非無見。惟查：
 (一)按法院以簡易判決處刑者，所科之刑以宣告緩刑、得易科罰
   金之有期徒刑及拘役或罰金為限，此係刑事訴訟法第四百四
   十九條第三項所明定，原審適用簡易判決處刑程序，判處被
   告有期徒刑七月，與上揭規定不相適合，難認妥當。
 (二)本件被告將其所有上揭銀行帳戶存摺、提款卡、印章及密碼
   等出售供收購者「小張」使用，嗣「小張」對告訴人為詐欺
   犯行，並將告訴人帳戶之款項匯入被告所出售之上揭銀行帳
   戶內，被告就其出售所有之銀行帳戶供他人使用，依卷內證
   據資料，僅足供證明被告幫助詐欺罪行（已詳如上述）；另
   按洗錢防制法第二條規定，本法所稱洗錢，係指下列行為：
   一掩飾或隱匿因自己重大犯罪所得財物或財產上利益者。二
   掩飾、收受、搬運、寄藏、故買或牙保他人因重大犯罪所得
   財物或財產上利益者，同法第三條則明定重大犯罪之罪名，
   誠如上述，既不能證明該犯罪人員，所犯者為常業詐欺罪，
   而刑法第三百三十九條之詐欺罪非屬該法所稱重大犯罪，正
   犯無從證明係犯洗錢防制法第三條規定之重大犯罪，被告所
   涉幫助犯行，自難論以該法之幫助罪名，原審認被告應成立
   刑法第三十條第一項、第三百四十條、洗錢防制法第九條第
   一項之幫助常業詐欺罪、幫助他人掩飾因自己重大犯罪所得
   財物罪云云，自有未合。
 (三)末按刑法第三百三十九條詐欺罪之犯罪既未遂之判定，係以
   詐術使人將本人或第三人之物交付，其所交付之物已否移入
   自己權力支配之下為標準。若已將他人財物移歸自己所持，
   即應成立詐欺既遂罪，此有最高法院十七年上字第五○九號
   判例足供參照。查告訴人所匯之一萬五千元，業經進入被告
   上開第一商業銀行華江分行之活期儲蓄存款帳戶內，而此一
   帳戶之存摺、提款卡、印章及密碼又在施用詐欺人之權力支
   配下，隨時可以提領，依上開判例見解，該詐欺犯行已屬既
   遂，不因帳戶嗣後遭警示無法提領而論以未遂。原審於事實
   欄內載「並列為警示帳戶，『小張』始未詐（應漏打『欺』
   ）取財得逞。」似認本件正犯之詐欺犯行尚屬未遂，亦有未
   洽。
 (四)公訴人上訴意旨，對於上述各節或已指摘（按上揭(一)），或
   未指摘及之，然原判決既有上揭可議之處，自應由本院撤銷
   改判。
四、爰審酌被告因缺錢花用，貪圖小利，提供帳戶供他人詐騙使
    用，助長詐騙財產犯罪之風氣，造成無辜民眾受騙而受有金
    錢損失，實為當今社會層出不窮之詐財事件所以發生之根源
    ，導致社會互信受損，擾亂金融交易往來秩序，影響層面廣
    泛，且亦因被告提供個人帳戶，致使執法人員難以追查該詐
    騙犯罪人之真實身分，兼衡其犯罪之手段、生活狀況、智識
    程度、被害人因此所受之損害程度，被告犯後仍否認犯行等
    一切情狀，量處如主文所示之刑，並諭知易科罰金之折算標
    準，以資懲儆。至被告將上揭銀行帳戶之存摺、金融卡、印
    章等物品，已交予「小張」，亦未經扣案，為免日後執行沒
    收困難，爰不為沒收之諭知，附此敘明。
五、被告經本院合法傳喚，無正當理由未於最後言詞辯論期日到
    庭，爰不待其陳述逕行判決。
據上論斷，應依刑事訴訟法第四百五十五條之一第一項、第三項
、第三百六十九條第一項前段、第三百六十四條、第三百條、第
三百七十一條、第二百九十九條第一項前段，刑法第三十條、第
三百三十九條第一項、第四十一條第一項前段，罰金罰鍰提高標
準條例第一條前段、第二條，判決如主文。
本案經檢察官朱立豪到庭執行職務。
中    華    民    國    95    年    2     月    27    日
                  臺灣板橋地方法院刑事第十七庭
                        審判長法  官  張江澤
                              法  官  絲鈺雲
                              法  官  王綽光
以上正本證明與原本無異。
本件不得上訴。
                              書記官  林文達
中    華    民    國    95    年    2     月    27    日
附錄本案論罪科刑法條全文：
中華民國刑法第30條
 (從犯及其處罰)
幫助他人犯罪者，為從犯。雖他人不知幫助之情者，亦同。
從犯之處罰，得按正犯之刑減輕之。
中華民國刑法第339條
 (普通詐欺罪)
意圖為自己或第 3 人不法之所有，以詐術使人將本人或第 3 人
之物交付者，處5 年以下有期徒刑、拘役或科或併科1000元以下
罰金。
以前項方法得財產上不法之利益或使第 3 人得之者，亦同。
前二項之未遂犯罰之。


司法院資訊處製作；財團法人民間司法改革基金會備份。
